臺灣板橋地方法院刑事判決　　　　　　　95年度易字第2544號
公　訴　人　臺灣板橋地方法院檢察署檢察官
被　　　告　乙○○
上列被告因違反家庭暴力防治法案件，經檢察官提起公訴（95年
度偵字第14312 號），本院判決如后：
    主  文
乙○○連續違反法院依家庭暴力防治法第十四條第一項所為之禁
止騷擾行為之民事通常保護令裁定，處拘役伍拾日，如易科罰金
，以銀元佰元折算壹日，減為拘役貳拾伍日，如易科罰金，以
銀元佰元折算壹日。
    事  實
一、乙○○與甲○○係夫妻，二人具有家庭暴力防治法第3 條第
    1 款所列之家庭成員關係，惟因乙○○曾對甲○○實施家庭
    暴力行為，經本院依96年3 月28日修正條文公布施行前家庭
    暴力防治法第13條規定，於民國95年3 月20日以95年度家護
    字第7 號核發民事通常保護令，諭令乙○○不得直接或間接
    對甲○○為騷擾、通信之行為。詎乙○○於收受該保護令裁
    定正本後，仍基於違反保護令之概括犯意，自95年3 月間起
    至同年5 月間止，連續多次以其住處電話【號碼為（02）00
    000000】，撥打至甲○○所持用之行動電話（號碼為000000
    0000），於電話中指責甲○○而為騷擾行為。乙○○並於95
    年4 月20日15時許，在甲○○位於臺北縣永和市○○路107
    號5 樓E 室之住處樓下，不停按壓甲○○上開住處電鈴而為
    騷擾行為。
二、案經被害人甲○○訴由臺北縣政府警察局永和分局報請臺灣
    板橋地方法院檢察署檢察官偵查起訴。
    理  由
一、訊據被告乙○○固坦承與告訴人甲○○係夫妻，且已收受本
    院所核發之95年度家護字第7 號民事通常保護令正本等情不
    諱，惟矢口否認有何騷擾甲○○之犯行，辯稱：伊於收到民
    事通常保護令後即遵守規定，在95年3 月間至5 月間，伊並
    沒有以住處電話撥至告訴人甲○○之行動電話號碼，應該是
    伊之小孩想念告訴人甲○○，所以才從伊之住處打電話給甲
    ○○，且伊也未於95年4 月20日至告訴人甲○○住處樓下按
    壓電鈴云云。經查：
  （一）上揭事實，業據告訴人甲○○迭於警詢、偵查及本院審
        理時指證綦詳，並有本院95年3 月20日核發之95年度家
        護字第7 號民事通常保護令裁定正本影本（原裁定所載
        之核發日期誤繕為94年3 月20日）附卷可稽（見偵查卷
        第10頁至第13頁）。而證人甲○○於本院審理時具結證
        稱：95年度家護字第7 號保護令核發後，伊偶爾會接被
        告的電話，因為伊怕小孩子會打過來，所以伊才一直沒
        有換電話號碼，95年3 月20日至5 月間，伊的兩個小孩
        如果有從被告住處打電話給伊，也只是一、二通而已，
        伊的印象中，幾乎都是被告打的，他都懷疑伊跟別人在
        一起，他都問伊在哪裡、做什麼事情，還會罵伊或伊之
        父母，伊覺得嚴重受到騷擾，因為如果伊接被告打來的
        電話，被告就會罵伊或罵伊之父母，伊就不想聽，掛掉
        電話，但被告還是會繼續，伊沒有接，被告還是繼續打
        ，有時候怕是小孩子打來的電話，所以有時候還是會接
        電話等語（見本院96年6 月29日審判筆錄第4 頁至第5
        頁），參以被告住處於95年7 月前所申用之電話號碼確
        為（02）00000000號等情，已據被告於本院審理時供承
        在卷（見本院卷第21頁），再觀諸告訴人甲○○所持用
        行動電話號碼0000000000，自95年3 月20日起至95 年5
        月31日止之通聯紀錄，確有多通電話號碼為（02）0000
        0000之電話，於短時間內連續撥打至上開告訴人所持用
        行動電話號碼之紀錄，抑有甚者，（02）00000000號碼
        之電話於95年4 月26日、95年4 月27日、95年4 月29日
        、95年5 月31日，連續多通撥至告訴人上開持用行動電
        話號碼之受話時間僅為1 秒、3 秒、4 秒不等，此有亞
        太行動寬頻股份有限公司所檢送之行動電話號碼0000
        000000通聯調閱查詢單附卷可憑（見偵查卷第23頁至第
        69頁），足認被告住處之電話確有於上開期間內，在短
        時間內連續撥打至告訴人所持用之行動電話，且有多通
        遭掛斷後再連續撥打之情形，核與證人甲○○所指證被
        告打來之電話遭伊掛斷後仍繼續撥打乙節相符，證人甲
        ○○所指證被告連續多次以其住處電話撥打至甲○○所
        持用之手機，並於電話中指責甲○○而為騷擾行為等情
        ，應屬可信，被告所辯稱：伊並未以以住處電話撥至告
        訴人甲○○之行動電話號碼，應該是伊之小孩撥打云云
        ，洵難採信。
  （二）次查，證人甲○○於本院審理時亦證稱：95年4 月20日
        伊在家聽到電鈴在響，當時伊身體不舒服，躺在床上不
        想理會，但電鈴一直響，伊就下樓看，伊到樓下的時候
        沒有看到被告在門口，但看到被告在銀樓隔壁的巷子店
        面躲著。伊覺得被告是按完電鈴故意躲起來，伊有走過
        去問被告怎麼知道伊住這裡，但被告不回答，伊就沒有
        理會並上樓，後來伊發現銀樓有監視器，所以伊就找警
        察向老闆調錄影光碟等語明確（見本院96年6 月29日審
        判筆錄第5 頁），而告訴人甲○○於偵查時所提銀樓監
        視器錄影畫面光碟及錄音帶（附於偵查卷卷尾錄音、錄
        影光碟片存放袋內），經本院當庭勘驗結果：「一、經
        當庭播放光碟，先播放Ｃam-2Ｆrom 之檔案，於2 分13
        秒時，出現頭戴安全帽、身穿西裝外套之男子，於2 分
        18秒、2 分31秒、2 分45秒、2 分53秒，伸出左手做出
        類似按電鈴之動作，於3 分01秒時，轉身向畫面下方離
        去，3 分08秒時消失在畫面中。該畫面中所攝之男子臉
        孔模糊，無法辨識與被告是否為同一人。二、再播放Ｃ
        am-3Ｆrom 檔案，於3 分10秒時，出現頭戴灰色半罩安
        全帽、灰色西裝上衣之男子，自畫面中下方走至畫面正
        中央，並持續徘徊，該畫面中男子之臉孔特徵與被告相
        似。三、經當庭播放錄音帶，該錄音內容，顯然為一男
        、一女於電話中之對話，該女子質疑該男子為何知道其
        住處，並於其住處樓下按電鈴後不見人影，該男子稱因
        為該女子不講話，所以才走等語，雙方並談論小孩之監
        護權問題，該男子之口音腔調與在庭被告開庭時講話之
        口音腔調相似。」，此有本院96年5 月29日準備程序筆
        錄可稽（見本院卷第67頁），凡此均足徵被告確有於95
        年4 月20日在告訴人甲○○之住處樓下，不停按壓甲○
        ○上開住處電鈴而為騷擾行為，被告所辯稱其並未於甲
        ○○住處樓下按壓電鈴乙節，亦難採信。
  （三）綜上，被告前揭所辯，顯係事後圖卸刑責之詞，不足採
        信。是本件事證業臻明確，被告犯行洵堪認定，應予依
        法論處。
二、按法律變更之比較適用，比較時應就罪刑有關之共犯、未遂
    犯、想像競合犯、牽連犯、連續犯、結合犯，以及累犯加重
    、自首減輕暨其他法定加減（如身分加減）與加減例等一切
    情形，綜其全部罪刑之結果而為比較；且就比較之結果，須
    為整體之適用，不能割裂分別適用各該有利於行為人之法律
    ，此即法律變更之比較適用所應遵守之「罪刑綜合比較原則
    」及「擇用整體性原則」（參照最高法院24年上字第4634號
    判例、同院27年上字第2615號判例，及最高法院95年第八次
    刑事庭會議決議）。刑法第56條業經刪除，於94年2 月2 日
    經總統公布，並自95年7 月1 日起施行。經查：
  （一）刑法第56條連續犯規定經刪除後，基於概括犯意所為之
        數行為，自95年7 月1 日起已不再成立連續犯而得論以
        一罪，而應依具體行為之性質論罪，本件被告違反保護
        令之犯罪行為均發生於修正條文施行之前，被告所為之
        各次行為，時間、地點各均獨立，依修正前刑法第56條
        之規定，論以連續犯之一罪，顯對被告較為有利。本件
        經綜合觀察全部罪刑比較之結果，依修正後刑法第2 條
        第1 項前段規定，應適用95年7 月1 日修正條文施行前
        刑法第56條之規定。
  （二）至刑法第41條雖經修正，惟易刑處分之相關規定，尚非
        在上開罪刑綜合比較之列，併此敘明（同此見解者，參
        花滿堂，「刑法新舊法比較適用爭議問題研析」；張淳
        淙，「牽連犯、連續犯及常業犯廢除後之實務因應」。
        均發表於法官協會與臺灣高等法院於95年11月10日舉辦
        之「新修正刑法相關問題學術研討會」）。
三、按被告乙○○行為後，家庭暴力防治法業於96年 3月28日經
    公布修正條文並施行，舊法第50條調整後列為新法之第61條
    ，新法第61條僅將原條文中「違反法院依第13條、第15 條
    所為下列之裁定」，依照修法時條號之變動修正為「違反法
    院依第14條第1 項、第16條第3 項所為之下列裁定」，以及
    配合新法第14條第1 項之文字修正，新法第61條第2 款將「
    禁止直接或間接騷擾」修正為「禁止騷擾」，實質上並無變
    更，故不生新舊法比較之問題，本件應逕適用裁判時生效之
    新法規定，合先敘明。查被告乙○○違反法院依家庭暴力防
    治法第14條第1 項（修正前為家庭暴力防治法第13條）所為
    禁止騷擾行為之裁定，核其所為，係犯修正後家庭暴力防治
    法第61條第2 款之違反保護令罪。被告先後多次違反保護令
    犯行，時間緊接，且構成要件復相同，顯係基於概括犯意所
    為，應依95年7 月1 日修正條文施行前刑法第56條連續犯之
    規定，論以一罪並加重其刑。爰審酌被告多次對告訴人為騷
    擾行為，漠視法院所為之保護令裁定，行為可訾，暨其犯罪
    動機、目的、手段、犯後態度等一切情狀，量處如主文所示
    之刑。復按刑法第41條業經修正，於94年2 月2 日經總統公
    布，並自95年7 月1 日起施行，修正前刑法第41條第1 項前
    段規定：「犯最重本刑為五年以下有期徒刑以下之刑之罪，
    而受六個月以下有期徒刑或拘役之宣告，因身體、教育、職
    業、家庭之關係或其他正當事由，執行顯有困難者，得以一
    元以上三元以下折算一日，易科罰金。」，而被告行為時之
    易科罰金折算標準，依95年7 月1 日修正條文施行前罰金罰
    鍰提高標準條例第2 條前段之規定（該條業經總統於95年5
    月17日公布刪除，並自95年7 月1 日失效），就其原定數額
    提高為100 倍折算1 日，則被告行為時之易科罰金折算標準
    ，應以銀元100 元至300 元折算1 日，經折算為新臺幣後，
    係以新臺幣300 元至900 元折算為1 日；惟95年7 月1 日修
    正條文施行後之刑法第41條第1 項前段則規定：「犯最重本
    刑為五年以下有期徒刑以下之刑之罪，而受六個月以下有期
    徒刑或拘役之宣告者，得以新臺幣一千元、二千元或三千元
    折算一日，易科罰金。」，比較修正前後之易科罰金折算標
    準，以95年7 月1 日修正條文施行前刑法第41條第1 項前段
    規定較有利於被告，依修正後刑法第2 條第1 項規定，應適
    用95年7 月1 日修正條文施行前刑法第41條第1 項前段之規
    定，諭知易科罰金之折算標準。又查，被告之犯罪時間，係
    在96年4 月24日之前，依中華民國九十六年罪犯減刑條例第
    2 條第1 項第3 款之規定減其宣告刑二分之一，故減為拘役
    二十五日，並依原宣告刑所定之折算標準諭知易科罰金折算
    標準。
據上論斷，應依刑事訴訟法第299 條第1 項前段，96年3 月28日
修正條文公布施行後家庭暴力防治法第61條第2 款，刑法第11條
前段、第2 條第1 項前段，95年7 月1 日修正條文施行前刑法第
56條、第41條第1 項前段，95年7 月1 日修正條文施行前罰金罰
鍰提高標準條例第2 條，中華民國九十六年罪犯減刑條例第2 條
第1 項第3 款，判決如主文。
本案經檢察官黃仙宜到庭執行職務。
中　　華　　民　　國　　96　　年　　7 　　月　　20　　日
                  刑事第十四庭  審判長法　官  林海祥
                                      法  官  許必奇
                                      法  官  朱敏賢
以上正本證明與原本無異
如不服本判決應於送達後10日內向本院提出上訴狀
                                      書記官　陳金鳳
中　　華　　民　　國　　96　　年　　7 　　月　　20　　日
附錄本案論罪科刑法條全文：
家庭暴力防治法第61條
（違反保護令罪之處罰）
違反法院依第14條第1 項、第16條第3 項所為之下列裁定者，為
本法所稱之違反保護令罪，處3 年以下有期徒刑、拘役或科或併
科新台幣10萬元以下罰金︰
一  禁止實施家庭暴力行為。
二  禁止騷擾、接觸、通話或其他連絡行為。
三  命遷出住居所。
四  遠離住居所、工作場所、學校或其他特定場所。
五  命完成加害人處遇計畫：戒癮治療、精神治療、心理輔導或
    其他治療、輔導。
